臺灣高等法院民事判決　　　　　　　　　　　　　　九十三年度上易字第四七七號
　　上　訴　人　台盛營造事業有限公司
　　法定代理人　林愛珠
　　訴訟代理人　林俊倩律師
　　被上訴　人　台北市政府交通局
　　法定代理人　林志盈
　　訴訟代理人　王惠光律師
右當事人間損害賠償事件，上訴人對於中華民國九十三年四月九日臺灣臺北地方院九
十二年度訴字第二九一四號第一審判決提起上訴，經本院於九十三年十二月一日言詞
辯論終結，判決如左：
    主      文
原判決命上訴人給付逾新臺幣貳拾玖萬陸仟柒佰拾陸元本息部分，及該部分假執行
之宣告，暨訴訟費用之裁判均廢棄。
右廢棄部分，被上訴人在第一審之訴及其假執行之聲請均駁回。
其餘上訴駁回。
第一、二審訴訟費用由上訴人負擔二分之一，餘由被上訴人負擔。
    事  實  及  理  由
一、被上訴人起訴主張：上訴人於八十九年七月七日承攬伊所管理並發包之圓山風景
    區維修工程，該工程雖於八十九年十二月二十九日驗收，但因上訴人施作之觀景
    平台步道護欄之銜接榫頭長度不足及以鐵釘銜接，致該欄杆鬆動脫落，造成訴外
    人林新金跌落山谷，受有右大腿斷裂及頭部外傷。伊為該護欄之管理機關，於九
    十一年十二月十二日依國家賠償法第三條第一項規定賠償林新金五十八萬元，包
    括醫療費用十二萬五千九百六十三元、看護費用十四萬元、就診車費六千七百六
    十五元及精神上損害賠償三十萬七千二百七十二元。上訴人就前開鬆動脫落應負
    擔保責任，伊得依國家賠償法第三條第二項規定向上訴人求償，前已於九十一年
    十二月二十六日催告上訴人給付，惟未獲置理，爰請求判令：上訴人給付五十八
    萬元，及自九十一年十二月二十七日起算之法定利息等情。
    上訴人於原審以：林新金非因上開景觀平台欄杆鬆脫而受傷，被上訴人所稱林新
    金受傷之九十年六月二十七日，該景觀平台欄杆並無脫落之情事，更未有人因此
    而跌落受傷。伊施作該景觀平台護欄均依兩造約定製作，台灣省土木技師公會以
    登山步道之「單斜角榫頭」施工方式為立論基礎所為之鑑定，與前開景觀平台步
    道護欄之榫頭施作方式為平口榫頭不符，且該鑑定基礎之設計圖說，未經兩造確
    認，不得作為認定責任之依據。縱認伊應負賠償責任，林新金出院時已接受復健
    治療可拐杖助行，自不需僱請他人看護，此部分費用非屬必要應予扣除。另林新
    金及被上訴人就本件亦與有過失，伊得主張過失相抵等語，資為抗辯。
二、原審判決：上訴人應給付四十六萬元及自九十一年十二月二十七日起算法定利息
    ，駁回被上訴人其餘請求。本件僅上訴人提起第二審上訴，被上訴人就原審駁回
    部分並未聲明不服。
    上訴人係以：(一)本件工程有關步道部分，分為「登山步道」及「景觀平台步道」
    兩種，其框樑木料銜接處之榫頭施工方式，登山步道以「單斜角榫頭」銜接，景
    觀平台步道則以「平口榫頭」銜接，兩者截然不同。系爭欄杆上框梁脫落處為景
    觀平台步道，係以被上訴人認可之「平口榫頭」方式施作，台灣省土木技師公會
    之鑑定意見係以登山步道之「單斜角榫頭」施工方式為立論基礎，鑑定結果謬誤
    。又系爭工程之施工補充說明之木作及金屬製品施工說明，針對材料、施工等均
    有規定，隱蔽部分則要求伊提送施工計劃（即設計圖說），經被上訴人核准後方
    能製作及施工，伊確曾多次提出施工計劃，並經被上訴人核准，但被上訴人送鑑
    定之設計圖說，其上並無兩造確認之印章，鑑定單位未查即以該設計圖說為鑑定
    基準，是前開鑑定意見不得作為本件責任歸屬之依據。(二)訴外人林新金於九十年
    八月三日在記者會上表示，其以雙手握住護欄做運動，導致護欄脫落，因而掉落
    下邊平台云云；但在同年九月四日協調會則表示：其係扶著欄杆查看水錶，即因
    護欄脫落而跌落山谷造成骨折及腦震盪等傷害，則林新金究係如何摔傷，前後說
    詞不一。林新金於原審稱：其於九十年六月二十七日沿台北市圓山風景區○○○
    ○○道行走，為看其在該步道下方運動之地方「清風園」，遂踮腳扶著欄杆，惟
    該欄杆上一層約到其胸口處之護欄竟突然鬆掉，其「遂連同該護欄一起掉到距該
    步道約七、八公尺處之地面」云云，然經被上訴人於九十年七月一日到現場拍照
    ，並與台灣省土木技師公會鑑定之編號九照片比對，步道與地面相距不超過三公
    尺，足認林新金摔傷之地點與被上訴人認定伊施工不當致林新金摔傷之地點，二
    者顯然不同，故林新金之摔傷與伊是否施工不當，無因果關係。(三)退步縱認伊之
    施工不當與林新金之摔傷有因果關係，惟林新金施加過大的水平力於護欄上，導
    致上樑框脫落，雖尚有中框樑（高度九十四公分）以下之護欄可供保護，卻還是
    摔落山邊平台，顯見其施加過大的水平力於護欄上而有過失，台灣省土木技師公
    會安全鑑定報告亦持相同看法；另被上訴人之監工因本件受記過處分，顯見被上
    訴人亦有過失之處，故伊得主張過失相抵。(四)關於醫藥費十二萬五千九百六十三
    元，其中自費部分一萬零二十一元，伊不爭執；至於健保給付部分十一萬五千九
    百四十二元，伊拒絕給付等為由，請求判令：(一)原判決不利於上訴人部分廢棄；
    (二)右廢棄部分，被上訴人在第一審之訴駁回。
    被上訴人則以：(一)查系爭工程不論是登山步道或景觀平台步道，只有在腳踏之部
    分施工略有不同，至於護欄之施工方法，則無不同。上訴人一再爭執登山步道及
    景觀平台步道二者之榫頭施工方法不同，惟未提出舉證以實其說。(二)從林新金跌
    落之地點為護欄旁之斜坡上，此有證人及現場救護人員可證，有現場欄杆有掉落
    ，故林新金從該處護欄跌落，以致大腿骨折及頭部外傷等情，應為真實。至於林
    新金所述其跌落該步道約七、八公尺，純為自身感覺，非實際測量，況現場為斜
    坡地形，即使步道與地面相距僅有三公尺，但是跌落後再順勢往下翻滾，距離達
    七、八公尺，亦非不可能，上訴人不得以此指稱林新金之陳述有矛盾。伊之系爭
    工程驗收人員李翼二因驗收不實，致遭到申誡懲處，益證上訴人施作系爭工程確
    有瑕疵。從會勘記錄及台灣省土木技師公會安全鑑定報告書內容，可知林新金之
    摔傷與上訴人施工之瑕疵間顯有因果關係，至為明確。(三)上訴人質疑林新金之摔
    傷本身亦有過失，惟從台灣省土木技師公會安全鑑定報告中，並未確認林新金有
    過失，則上訴人欲主張過失相抵，必須就林新金之與有過失負舉證之責。(四)關於
    健保給付部分，原審認定上訴人不爭執，認定基礎係引用上訴人所提之卷證資料
    ，上訴人空言拒付健保給付部分，為無理由，請求判決駁回上訴。
三、經查：上訴人於八十九年七月七日承攬被上訴人所管理並發包之「圓山風景區遊
    憩設施維修工程」，其後於八十九年十二月十二日完工，業經被上訴人於八十九
    年十二月二十九日驗收之事實，有工程合約書、遊憩設施維修工程補充投標須知
    、結算驗收證明書及八十九年十二月二十九日驗收紀錄各一件為證（原審卷第八
    至二三頁），並為上訴人所不爭執，堪信為真實。
四、細繹兩造攻防內容，可知本件重要爭執在於：(一)訴外人林新金之受傷與上訴人施
    作之觀景平台步道護欄之銜接榫頭長度不足間，有無因果關係？(二)被上訴人依國
    家賠償法第三條第二項規定向上訴人求償，有無理由？(三)被上訴人得求償之金額
    為多少？(四)上訴人所為與有過失之抗辯，有無理由？等節，茲分別論述之。
五、訴外人林新金之受傷與上訴人施作之觀景平台步道護欄之銜接榫頭長度不足間，
    有無因果關係？
  (一)查訴外人林新金於九十年六月二十七日沿台北市圓山風景區○○○○○道行走，
    為看其在該步道下方運動之地方「清風園」，遂踮腳扳扶步道護欄（右方九七單
    元），惟該護欄之上層樑框（約到其胸口處）突然鬆脫掉落，林新金出自本能欲
    抱住護欄，人因而與上樑框一同摔落至下方距步道數公尺處遠之坡地而受傷，經
    其他同伴報警後，台北市政府消防局人員緊急救護送往馬偕紀念醫院急診救治等
    情，業據證人林新金於原審及本院勘驗時證述明確（原審卷第一八三、一八四頁
    ，本院卷第三九頁），並經證人即台北市政府消防局人員黃俊欽、張明憲於本審
    證述渠等至圓山景觀平台救護之情形明確（本院卷第七六、七七頁），且有本院
    調閱台北市政府消防局救護紀錄表、被上訴人提出之馬偕紀念醫院之診斷證明書
    在卷可稽（原審卷第二六至二七、一八三至一八四頁，本院卷第五一、五二頁）
    。另一證人即林新金居住地之里長游清發亦證稱：林新金之家人第二天有通知伊
    稱：林新金早上去運動雙手扶著欄杆往下看時，摔落到地面，伊遂至該景觀平台
    步道觀看，確在該景觀平台下方之地面發現血跡及欄杆，至現場時還把附近其他
    護欄均搖動看看，護欄均會晃動等語（原審卷第一七二至一七三頁，本院卷第四
    十頁）；且有事發後依通知至現場查看之被上訴人之股長李建宏於現場拍攝之欄
    杆鬆脫照片八張在卷可按（原審卷第一六０至一六三頁）。綜上足認：訴外人林
    新金確於九十年六月二十七日雙手扳扶著上開景觀平台步道護欄時，因右九七單
    元之上（第一層）樑框鬆脫，致林新金與該護欄一起摔落至下方坡地因而受傷。
  (二)上訴人雖執證人李錫榮、吳吉雄及李翼二之證詞，否認林新金係因上開護欄鬆脫
    而摔傷之情事。查證人即上訴人之工地現場監工吳吉雄，及上訴人之實際負責人
    李錫榮雖證稱：李錫榮接到里幹事通知有人自護欄跌落後，即派工地主任吳吉雄
    至現場巡視，但吳吉雄巡視二次未發現有欄杆掉落之情況（原審卷第九四至九五
    頁）；另一證人即被上訴人之技正李翼二亦證陳：其於翌日至景觀景觀步道處查
    看，未看到有護欄斷裂之情況（原審卷第九三至九四頁），惟查系爭圓山風景區
    之後山有相當多之平台、步道，景物均相當類似，連證人即救護林新金之台北市
    政府消防局人員黃俊欽嗣後無法確定救援地點即明（本院卷第七八頁），是上開
    證人李錫榮、吳吉雄、李翼二是否確定發生事故之地點而為查證，尚不得而知，
    是上開三位證人之證言尚不能推翻林新金確因護欄鬆脫而摔傷之事實，故上訴人
    上開所辯，委無可採。
  (三)本件被上訴人為圓山風景區○○○○○道護欄之管理機關，訴外人林新金因右九
    七單元護欄鬆脫，因而摔落受傷，則被上訴人依國家賠償法第三條第一項及第九
    條第二項規定，應就林新金因此所受之損害負賠償責任。
六、被上訴人依國家賠償法第三條第二項規定向上訴人求償，有無理由？
  (一)按國家應依國家賠償法第三條第一項規定負損害賠償責任者，就損害原因有應負
    責任之人時，賠償義務機關對之有求償權，國家賠償法第三條第二項規定甚明。
  (二)依兩造簽立之工程合約第二十四條第一項約定：「乙方（上訴人）為甲方（被上
    訴人）所完成本工程之工作物，應具備合約約定之品質，即無減少或滅失價值或
    不適於通常或約定使用之瑕疵。」（原審卷第十四頁）。查上訴人施作上開景觀
    平台步道護欄其銜接處之榫頭長度約為０‧五公分至一公分，且為平口榫頭，該
    長度較上訴人所提施工計劃書之一‧五公分為短，更少於被上訴人要求之榫頭長
    度三公分，致多數榫頭密接不良，業據臺灣省土木技師公會鑑定明確（鑑定報告
    書第四頁，外放）。而被上訴人前已於八十九年八月九日通知上訴人補正，但未
    獲上訴人置理，有被上訴人八十九年八月七日北市交四字第八九二三二二六六０
    ０號函乙份可參（原審卷第一五六至一五七頁），復經證人李建宏及被上訴人之
    工程技士鈕兆明證述明確（原審卷第一一四至一一六頁）。又證人即林新金居住
    地之里長游清發證陳：林新金受傷後翌日，伊發即至上開觀景步道處查看，發現
    該景觀平台步道護欄確有搖晃情況，脫落的護欄即掉在正下方的草堆裡云云在卷
    （原審卷第一七三頁，本院卷第四十頁），核與證人鈕兆明證稱：其於九十年七
    月四日至現場後，有以一般正常護欄應有之強度去推上開景觀平台步道欄杆，發
    現其接合處過淺，致該欄杆會脫離原來置放槽而鬆脫，對面的護欄亦有一推即掉
    落之情相符（原審卷第一一八頁，本院卷第四一頁），足認：上訴人施作之上開
    景觀步道護欄確有不適於通常效用之瑕疵存在。系爭工程屬於木棧道「扶手護欄
    」部分之保固期限為二年，而本件事故發生於系爭工程驗收後之二年內，即仍在
    上訴人應就系爭工程負保固責任期限內，此為兩造均不爭執之事實，則訴外人林
    新金因上訴人施作之護欄有瑕疵摔傷而向被上訴人求償，上訴人依約應對被上訴
    人負瑕疵擔保責任，故被上訴人主張：其可依國家賠償法第三條第二項規定，就
    其對訴外人林新金所為之賠償向上訴人求償，洵屬正當。
  (三)上訴人雖抗辯：上開台灣省土木技師鑑定報告以單斜角榫頭為基礎而為鑑定，其
    據以鑑定之施工計畫書未經伊確認，惟系爭工程之施工方式為平口榫頭，故該鑑
    定報告不足為據云云。惟查上開台灣省土木技師公會所鑑定之榫頭長度缺失，與
    榫頭之型式為平頭或斜角無關，重點在於銜接榫頭之長度，業據證人鈕兆明證述
    明確（原審卷第一一六頁）。姑且不論施工方式究應為平口或斜角，上訴人施作
    之步道護欄銜接榫頭長度並未達到自己提出之施工計劃書標準一．五公分，則上
    訴人施作之護欄榫頭長度明顯不足，足堪認定，上訴人上開辯解，顯不可採。
七、被上訴人得求償之金額為多少？
    茲就原審判決被上訴人應賠償予訴外人林新金之各項金額，詳予審酌如下：
  (一)醫療費用十二萬五千九百六十三元部分：
　　1.查訴外人林新金因本件受有頭部外傷、胸壁挫傷、右股骨粗隆間及粗隆下骨折
      等傷，有馬偕紀念醫院診斷證明書二紙可參（原審卷第二六、二七頁）。上訴
      人質疑林新金當天頭部並未受傷，惟依證人即當天前往救護林新金之臺北市政
      府消防局人員黃欽俊證陳：「當時傷者（按指林新金）抱怨右腳會痛，抱怨頭
      痛（頭部有包紮）：：：」等語綦詳（本院卷第七七頁），並據救護紀錄表上
      繪載頭部傷口約四公分明確，有該救護紀錄表可按（本院卷第五二頁），足認
      林新金當時頭部確已受傷，上訴人仍予指摘，顯無可採。至於被上訴人另提出
      林新金之痔瘡脫出（直腸外科）之馬偕紀念醫院之診斷證明書（原審卷第二八
      頁），載述林新金於九十年九月間入院接受療切除手術云云，尚無證據證明與
      九十年六月二十七日因護欄鬆脫摔傷有因果關係。
    2.次查：林新金於九十年六月二十七日受傷前往馬偕紀念醫院住院，實施鋼釘鋼
      板固定手術，至同年七月六日出院，嗣於骨科及神經外科持續門診追蹤治療，
      其共計支出醫療費用十二萬五千九百六十三元之情，固提出馬偕紀念醫院之醫
      療單據三十六為據（原審卷第二一一至二二二頁）。上訴人於原審九十三年一
      月七日當庭表明：「我算過應付金額新臺幣壹拾壹萬肆仟捌佰參拾壹元，自付
      額玖仟陸佰貳拾壹元整」，嗣於原審九十三年二月十八日則陳明：「我們認為
      是一二五九六三（元），自付額一００二一（元）」云云在卷（分見原審卷第
      二二六、二六九頁），尚難謂上訴人於原審就醫療費用部分不爭執。本院審酌
      卷附馬偕紀念醫院之醫療費用單據多紙（原審卷第二一一至二二二頁），除其
      中林新金於九十年八月八日、八月二十二日、九月四日、九月六日、九月十日
      、九月二十六日前往直腸外科門診支出之費用分別為五八三元、三一三元、二
      ０三二六元、五五二元、七七四元、九三二元，及九十年七月十八日、九月二
      十七日、九月二十七日、十一月二十八日、九十一年四月二十四日、九十一年
      五月十六日依序請領證明書費一百元、二百元、一百八十元、一百元、一百元
      、一百元、七百元等部分，均與本件事故間無因果關係而不得請領，其餘林新
      金支出之醫療費用共計為八萬九千八百七十一元（30142+43473+200+547+443+
      1150+673+723+839+673+723+723+673+673+723+723+723+723+723+723+723+723
      +673+723+723+313=89871）。
    3.上訴人另指摘：應賠償予林新金之醫療費用，應僅限於自付額部分，而不包括
      全民健保之部分一節。惟按保險制度，旨在保護被保險人，非為減輕損害事故
      加害人之責任，保險給付請求權之發生，係以定有支付保險費之保險契約為基
      礎，與因侵權行為所生之損害賠償請求權，並非出於同一原因，後者之損害賠
      償請求權，不因受領前者之保險給付而喪失，除有法律明文規定外，不生損益
      相抵問題，最高法院六十八年台上字第四二號判例著有明文。本件傷者林新金
      就診時得以享受全民健保之給付，係因其繳納全民健康保險之保險費，核與其
      因國家賠償之關係而得對被上訴人所主張之損害賠償請求權，非出於同一原因
      ，林新金對被上訴人之損害賠償請求權不受是否受領全民健康保險之給付而受
      任何影響。至於全民健康保險法第八十二條係規定：全民健康保險之保險人對
      強制汽車責任保險有代位求償權，本件並非汽車交通事故，自無該條之適用，
      是上訴人之上開指摘，委無足取。
  (二)看護費二萬元部分：
    查訴外人林新金於九十年六月二十七日受傷，前往馬偕紀念醫院住院診治，實施
    鋼釘鋼板固定手術，至同年七月六日出院，住院期間確需他人照護，但出院時因
    已接受復健治療，可以柺杖助行，此有馬偕紀念醫院九十三年二月二十七日馬院
    醫骨字第九三０六一六號函可按（原審卷第二八二頁），因認故林新金於上開住
    院期間之十日確有僱請看
    護每日費用為二千元，核與一般行情相當，此金額亦為上訴人所不爭執，而林新
    金業已支付予看護人，亦有看護收據二紙可參（原審卷第二一０頁），依此計算
    ，被上訴人應賠償之必要看護費用為二萬元（2000×10=20000）。
  (三)交通費六千七百六十五元部分：
    又訴外人林新金因本件受有頭部外傷、胸壁挫傷、右股骨粗隆間及粗隆下骨折等
    傷，前往馬偕紀念醫院之神經外科及骨科診治，有馬偕紀念醫院診斷證明書二紙
    可按（原審卷第二六、二七頁）；就骨科部分，林新金經醫生實施鋼釘鋼板固定
　　手術，於九十年七月六日自馬偕紀念醫院出院，嗣並自九十年七月十二日至九十
    一年一月十日間，共前往骨科九次門診治療，其中包含於九十年十一月九日為促
    進骨折癒合，手術拔除部分骨釘，至九十一年一月十日之Ｘ光片骨折已完全癒合
    ；病人自病人家中至醫院返診確需交通工具，而摩托車及腳踏車在癒合前是不適
    宜之情，業據馬偕紀念醫院九十三年二月七日馬院醫骨字第九三０一四九號、九
    十三年二月二十七日馬醫骨字第九三０六一六號函覆綦詳（原審卷第二七五、二
    八二頁），亦有該醫院之醫療單據多紙可供對照（原審卷第二一一至二二二頁）
    ；另就神經外科部分，林新金則持續於九十年七月十一日、七月十八日、八月八
    日、八月二十九日、九月二十六日、十月十七日、十一月七日、十一月二十八日
    、十二月十九日、九十一年一月九日、一月三十日、二月二十日、三月十三日、
    四月三日、四月二十四日、五月十五日（共計十六次）前往門診追蹤治療，亦有
    馬偕紀念醫院之醫療單據多紙可按（原審卷第二一一至二二二頁）。參酌上述林
    新金有骨折之傷，並接受鋼釘鋼板之固定手術，依社會一般理念及通常生活，林
    新金自家中至醫院返診確有搭乘計程車之必要；且林新金於九十年七月六日出院
    ，及其後九次前往馬偕紀念醫院骨科門診，十六次前往神經外科門診，總計需搭
    乘計程車五十一趟。而林新金住於台北市○○區○○街十七巷四號一樓（石牌附
    近），單趟搭乘計程車之車資約二百餘元，業據被上訴人於原審敘明，上訴人未
    予爭執，並同意自出院以後得計算車資在卷（原審卷第二六九頁），本院按單趟
    車資二百元計算，則林新金因本件受傷自家中至醫院返診之合理交通車費總計為
    一萬零二百元（200x51=10200），則被上訴人賠償予林新金之交通費六千七百六
    十五元，核屬必要，應予准許。
  (四)精神慰撫金三十萬七千二百七十二元部分：
    查訴外人林新金因景觀平台步道之護欄鬆脫摔落而受傷，已如前述，則林新金之
    身體及健康遭受侵害，依民法第一百九十五條第一項規定，被上訴人應賠償林新
    金精神上損害賠償，確有所本。本院斟酌：林新金於三十九年一月十九日生，本
    件事故發生時為五十餘歲之人士，因上開傷勢致需實施鋼釘鋼板固定及拔除骨釘
    二次手術，嗣前往多次骨科及神經外科門診治療，至九十一年一月十日骨科方完
    全癒合，詳如前陳，堪認林新金因本件事故致生活不便，精神上受有相當痛苦；
    另林新金自行開設電器行並兼做水電，業據其證述在卷（原審卷第一八四頁），
    其於八十九年、九十年之綜合所得總額依序為十六萬零一百七十九元、五萬四千
    七百九十一元，亦有財政部台北市國稅局士林稽徵所九十三年二月二日財北國稅
    字士林綜所二字第０九三０００一三二一號函後附之林新金八十九、九十年度之
    綜合所得稅結算申報書可參（原審卷第二三九至二四二頁）；其名下有坐落於台
    北市士林區、宜蘭縣頭城鎮房地各一棟、宜蘭縣礁溪鄉之土地三筆（地目為田）
    ，亦有財產所得調件明細表附卷足憑（原審第二六四至二六六頁）。被上訴人為
    台北市政府交通局，乃政府機關。本院斟酌林新金及被上訴人之上述身分、經濟
    能力，林新金所受痛苦等一切情狀，應認被上訴人賠償予林新金三十萬七千二百
    七十二元之精神上損害，尚屬允當，上訴人仍指摘上開精神慰撫金過高，顯無足
    取。
  (五)承上開說明，總計被上訴人應賠償訴外人林新金之醫療費用、看護費用、交通費
    用及精神上損害賠償共計四十二萬三千九百零八元（89871+20000+6765+307272
    = 423908），被上訴人得在上開範圍內向上訴人求償。又被上訴人已於九十一年
    十二月十二日賠償訴外人林新金，嗣並於九十一年十二月二十六日催告上訴人給
    付，有台北市政府九十一年十二月十六日函、林新金收據及國家賠償求償協商會
    議紀錄各一份可查（原審卷第四三至四五頁），則被上訴人請求上訴人給付自九
    十一年十二月二十七日起算之法定遲延利息，洵屬有據。
八、上訴人所為與有過失之抗辯，有無理由？
  (一)按損害之發生或擴大，被害人與有過失者，法院得減輕賠償金額或免除之；又重
    大之損害原因，為債務人所不及知，而被害人不預促其注意或怠於避免或減少損
    害者，為與有過失，民法第二百十七條規定甚明。前開規定之適用，不以侵權行
    為之法定損害賠償請求權為限，即契約所定之損害賠償，除有反對之特約外，於
    計算賠償金額時亦有其適用，最高法院五十四年台上字第二四三三號判例意旨亦
    可供參照。
  (二)上訴人辯陳：本件事故之傷者林新金使用護欄不當及被上訴人監工不實，均為與
    有過失，伊僅應負四分之一之賠償責任等節。
    1.就傷者林新金而言：
      臺灣省土木技師公會鑑定報告書中雖認為：「傷者（按指林新金）在運動時，
      施加過大的水平力於護欄上，導致上樑框脫落，雖有中框樑（高度九四公分）
      以下的護欄仍可保護，但還是翻落山邊平台，造成不幸，護欄並非運動器材，
      傷者做運動，施加過大的水平力於護欄上，恐有不當使用之嫌」等語（鑑定報
      告書第七頁，外放）。查訴外人林新金於述及其於發生本事故時，雖有其當時
      正在察看水錶（原審卷第五九頁）、作運動（原審卷第三六頁）、踮腳看運動
      場所呼喊同伴（原審卷第一八三頁、本院卷第三八頁）等不同說法，惟不論何
      種說法，因圓山係著名之觀光、遊玩及休憩之景點，平日更有相當多人前往登
      山、健行及運動，護欄之作用在於屏障及防護行人、遊客之安全，自應足堪承
      受一般行人、遊客倚扶在護欄上之力量，護欄前既無告示明確告知人民應如何
      正當使用護欄，自無從要求一般民眾事先知悉不得在該遊憩地點倚著護欄作運
      動或作任何動作，而本件傷者林新金一六八公分、微胖，屬一般身材（照片附
      於本院卷第五五頁），在上訴人或被上訴人未告知正確使用護欄之方法前，自
      不得以林新金倚靠護欄作何一舉動遽指為不當使用。故上訴人指摘：本件傷者
      林新金應負與有過失之責，殊非可採。
    2.就被上訴人而言：
      本件被上訴人於施工補充說明書規定將隱蔽部分要求上訴人提供施工計畫，經
      被上訴人核准方能施工，被上訴人之承辦人員審查上訴人之施工計畫時，已認
      定上訴人所提之榫頭長度不足，並去函要求上訴人增加，然後續未再要求上訴
      人重提計畫即該上訴人逕自施工，被上訴人有怠於避免損害之情事；且被上訴
      人之承辦人員於上訴人施工時，未能發現榫頭長度不足之缺失，並加以糾正及
      時要求改善，顯見被上訴人之承辦人員有監工不週之情事，均據台灣省土木技
      師公會鑑定明確（鑑定報告書第七頁，外放）；另被上訴人負責本件工程之主
      驗人員李翼二，確因驗收本件景觀護欄工程驗收不實，顯有疏失，而遭申誡一
      次懲處，業據被上訴人提出台北市政府交通局九十年十月二十二日北市交人字
      第九０二四二七七六００號令在卷可憑（本院卷第七一頁），綜上益徵：被上
      訴人之所屬人員於承辦系爭景觀護欄工程對損害之發生與有過失，則被上訴人
      應就其履行輔助人之過失負同一責任甚明，是上訴人所為被上訴人與有過失之
      抗辯，應可採取。
    3.本院審酌：上訴人未考慮木材膨脹率及施工精度造成的誤差，提出之榫頭長度
      過短，且實作之榫頭尺寸又不符合施工計畫，不符合約要求，以及被上訴人之
      履行輔助人有未命上訴人重提施工計劃及監工不實與有過失之情節，因認：上
      訴人應就本件損害負七成責任，被上訴人應就本件損害負三成責任，據以計算
      ，被上訴人得向上訴人求償之金額為二十九萬六千七百三十六元（423908x70%
      =296736，元以下四捨五入)。
九、綜上所述，被上訴人依國家賠償法第三條第二項規定，請求上訴人給付於二十九
    萬六千七百三十六元及自九十一年十二月二十七日起算之法定利息範圍內，為有
    理由，應予准許；被上訴人逾上開准許範圍之請求，則屬無據，不應准許，其假
    執行之聲請應併予駁回。原審就超過上開應准許部分，為上訴人敗訴之判決，並
    依職權宣告假執行，尚有未洽，上訴意旨就此部分指摘原判決不當，求予廢棄改
    判，為有理由。至於上開應准許部分，原審判命上訴人給付並為假執行之宣告，
    核無不合，上訴人仍執陳詞，指摘原判決不當，為無理由，應駁回其上訴。
十、本件事證已臻明確，兩造其餘攻防及舉證核與結論不生影響，爰不再一一論述。
十一、據上論結：本件上訴為一部有理由，一部無理由，依民事訴訟法第四百五十條
      、第四百四十九條第一項、第七十九條，判決如主文。
中　　　華　　　民　　　國　　九十三　　年　　十二　　月　　  十五    　日
                                    民事第九庭
                                        審判長法  官   楊  豐  卿
                                              法  官   張      蘭
                                              法  官   林  金  吾
正本係照原本作成。
本件不得上訴。
中　　　華　　　民　　　國　　九十三　　年　　 十二 　　月　　 十五 　　日
　　　　　　　　　　　　　　　　　　　　      書記官   張  淑  芳
